臺灣高等法院臺中分院刑事判決　　　　96年度上訴字第1086號
上　訴　人
即　被　告　乙○○
指定辯護人　本院公設辯護人　甲○○
上列上訴人因毒品危害防制條例案件，不服臺灣臺中地方法院95
年度訴字第3364號，中華民國96年3月8日第一審判決（起訴案號
：臺灣臺中地方法院檢察署95年度偵字第2683號），提起上訴，
本院判決如下：
    主  文
上訴駁回。
    事  實
一、乙○○前於民國（下同）90年間因施用毒品案件，經臺灣臺
    中地方法院以90年度訴字第1863號就施用第一級毒品部分判
    處有期徒刑八月，就施用第二級毒品部分判處有期徒刑五月
    ，應執行有期徒刑一年確定，於92年7月9日假釋付保護管束
    ，於92年7月12日執行完畢。猶不知悔改， 竟意圖營利，分
    別基於販賣第一級毒品海洛因、第二級毒品安非他命之概括
    犯意，為下列之犯行：
  (一)就販賣第一級毒品海洛因部分：
    1.自93年7、8月某日起至94年2月間某日止， 以其所使用之
      電話號碼0000000000號行動電話與吳岡勳聯絡洽談購買重
      量不詳之第一級毒品海洛因事宜。待談妥後，即於同日稍
      後依約至乙○○位在臺中縣大雅鄉○○路租屋處附近之便
      利商店前，乙○○將重量不詳之第一級毒品海洛因交付吳
      岡勳，吳岡勳當場交付現金予乙○○，乙○○以此方式共
      販賣價格新臺幣（下同）2000元之海洛因10次、價格3000
      元之海洛因10次予吳岡勳。
    2.自93年12月某日起至94年4月15日止， 以其所使用之電話
      號碼0000000000號行動電話與蔡穎澤聯絡洽談購買重量不
      詳之第一級毒品海洛因事宜。待談妥後，即於同日稍後依
      約至乙○○位在臺中縣大雅鄉○○路租屋處附近之便利商
      店前、臺中市○○路與崇德路口遠東大樓樓下等地，乙○
      ○將重量不詳之第一級毒品海洛因交付蔡穎澤，蔡穎澤當
      場交付現金予乙○○，乙○○以此方式共販賣價格1000元
      之海洛因20次、價格2000元之海洛因10次予蔡穎澤。
    3.自94年2月某日起至94年3月12日止，以其所使用之電話號
      碼0000000000號行動電話與張志祥聯絡洽談購買重量不詳
      之第一級毒品海洛因事宜。待談妥後，即於同日稍後依約
      至乙○○位在臺中縣大雅鄉○○路租屋處附近之便利商店
      前，乙○○將重量不詳之第一級毒品海洛因交付張志祥，
      張志祥當場交付現金予乙○○，乙○○以此方式共販賣價
      格500元之海洛因20次、 價格1000元之海洛因10次予張志
      祥。
    4.自94年4月某日起至94年6月6日止， 以其所使用之電話號
      碼0000000000號、0000000000號行動電話，與持用張文瑞
      行動電話之張文瑞友人真實姓名、年籍不詳，自稱「李煥
      麟」之成年男子聯絡，由「李煥麟」為張文瑞與乙○○洽
      談購買重量不詳之第一級毒品海洛因事宜。待談妥後，即
      於同日稍後由「李煥麟」依約至約定地點，乙○○將重量
      不詳之第一級毒品海洛因交付「李煥麟」，「李煥麟」當
      場交付張文瑞所託付之現金予乙○○，「李煥麟」俟後再
      將該等海洛帶至張文瑞之工作地點交予張文瑞，乙○○以
      此方式共販賣價格1500元之海洛因10次予張文瑞。
  (二)就販賣第二級毒品安非他命部分：
    1.自94年1月初某日起至94年2月某日止，以其所使用之電話
      號碼0000000000號行動電話與蔡思宗聯絡洽談購買重量不
      詳之第二級毒品安非他命事宜。待談妥後，即於同日稍後
      依約至乙○○位在臺中縣大雅鄉○○路租屋處樓下，乙○
      ○將重量不詳之第二級毒品安非他命交付蔡思宗，蔡思宗
      當場交付現金予乙○○，乙○○以此方式共販賣價格1000
      元之安非他命3次、價格3000元之安非他命2次予蔡思宗。
    2.於94年6月初某日、同年6月底某日，以其所使用之電話號
      碼0000000000號行動電話與李文正聯絡洽談購買重量不詳
      之第二級毒品安非他命事宜。待談妥後，即於同日稍後依
      約至臺中市○○路與中清路口（起訴書誤為臺中市○○路
      與大雅路口附近），乙○○將重量不詳之第二級毒品安非
      他命交付李文正，李文正當場交付現金予乙○○，乙○○
      以此方式共販賣價格3000元、5000元之安非他命各1次予
      李文正。
  (三)嗣為警於94年7月5日18時許，在臺中市○○路108號12樓之
    10查獲乙○○，並扣得安非他命9包（含袋重共16.6公克）
    、海洛因7包（淨重0.66公克，包裝重2.50公克）、乙○○
    所有供販賣海洛因所用之分裝袋3包。
二、案經臺中縣警察局和平分局報告臺灣苗栗地方法院檢察署檢
    察官呈請臺灣高等法院臺中分院檢察署檢察長令轉臺灣臺中
    地方法院檢察署檢察官偵查起訴。
    理  由
一、訊據被告乙○○就其於前開時、地，販賣第一級毒品海洛因
    予證人吳岡勳、蔡穎澤、張志祥、張文瑞，販賣第二級毒品
    安非他命予證人蔡思宗、李文正之事實均坦承不諱，核與證
    人吳岡勳、蔡穎澤、張志祥、張文瑞、蔡思宗於原審審理時
    、 證人李文正於偵查中之證述相符，且有安非他命9包、分
    裝袋3包、 白色粉末7包扣案可稽。扣案之白色粉末7包，經
    送鑑定之結果確係第一級毒品海洛因，有法務部調查局94年
    9月14日調科壹字第99000130100號鑑定書乙紙在卷可參，被
    告自白堪認與事實相符。參以近年來毒品之濫用，危害國民
    健康與社會安定日益嚴重，治安機關對於販賣或施用毒品之
    犯罪行為，無不嚴加查緝，各傳播媒體對於政府大力掃毒之
    決心亦再三報導，已使毒品不易取得且物稀價昂，苟被告於
    買賣之過程中無利可圖，縱屬至愚，亦無甘冒被取締移送法
    辦判處重刑之危險而平白從事海洛因、安非他命買賣之理，
    是其販入之價格必較其出售之價格為低，而有從中賺取買賣
    價差牟利之意圖及事實，應屬合理認定；又販賣毒品海洛因
    、安非他命係違法行為，非可公然為之，而海洛因、安非他
    命亦無公定價格，係可任意分裝增減分量，且每次買賣之價
    格、數量，亦隨時依雙方之關係深淺、資力、需求量、對行
    情之認知、來源是否充裕、查緝是否嚴緊、購買者被查獲時
    供述購買對象之可能風險之評估等因素，而異其標準，機動
    調整，非可一概論之。從而販賣之利得，實難察得其交易實
    情，然販賣者從價差或量差中牟利，方式雖異，惟其販賣行
    為在意圖營利則屬同一。況被告於偵查中自承：伊販賣1000
    元的海洛因能獲利2、300元， 販賣3000元的安非他命可賺2
    、300元等語明確（偵字第2683號卷第21、30頁）， 顯見被
    告所販入海洛因、安非他命之價格必較其所欲賣出之價格低
    廉，而有從中賺取買賣差價牟利之營利意圖甚明，本件事證
    明確，被告犯行洵堪認定，應依法論科。
二、按海洛因、安非他命依其成癮性、濫用性及對社會危害性之
    程度，已分別為毒品危害防制條例第2條第2項第1款、第2款
    規定列為第一級毒品及第二級毒品，依法不得持有、轉讓、
    販賣。被告販賣第一級毒品海洛因予吳岡勳、蔡穎澤、張志
    祥、張文瑞、販賣第二級毒品安非他命予證人蔡思宗、李文
    正，核其所為係分別犯毒品危害防制條例第4條第1項之販賣
    第一級毒品罪及同條例第4條第2項之販賣第二級毒品罪。又
    被告販賣第一級、第二級毒品前分別持有第一級毒品及第二
    級毒品之低度行為，已各為販賣第一級毒品及販賣第二級毒
    品之高度行為所吸收，均不另論罪。本件被告多次販賣第一
    級毒品及多次販賣第二級毒品安非他命之犯行，均時間緊接
    ，犯罪構成要件相同，顯係基於概括犯意反覆為之，屬連續
    犯，惟被告行為後， 刑法第56條連續犯之規定，業於94年2
    月2日修正公布刪除， 自95年7月1日起實施，此刪除雖非犯
    罪構成要件之變更，但顯已影響行為人刑罰之法律效果，自
    屬法律有變更，依修正後刑法第2條第1項規定比較新、舊法
    結果，則論以修正前之連續犯，較有利於被告，是仍應適用
    修正前刑法第56條之規定，各論以一罪，除法定刑死刑、無
    期徒刑依法不得加重外，其餘有期徒刑、罰金部分均應加重
    其刑。公訴意旨雖以被告自95年2月間起， 販賣海洛因予證
    人吳岡勳2、3次，每次價格1000元；予證人蔡穎澤5、6次，
    每次價格為500元、1000元不等； 予證人張文瑞5至7次，每
    次價格1000元； 予證人張志祥3至5次， 每次價格500元、
    1000元不等，經審理結果則為被告販賣海洛因予證人吳岡勳
    ，價格2000元10次、3000元10次（販賣時間係自93年7、8月
    某日起至94年2月間某日止）； 予證人蔡穎澤，價格1000元
    20 次、2000元10次（販賣時間係自93年12月某日起至94年4
    月15日止）；予證人張文瑞，價格1500元10次（販賣時間係
    自94年4月某日起至94年6月6日止）； 予證人張志祥（販賣
    時間係自94年2月某日起至94年3月12日止）， 價格500元20
    次、1000元10次，已如前述，起訴書雖未就被告部分販賣第
    一級毒品海洛因予證人吳岡勳、蔡穎澤、張文瑞、張志祥之
    犯行，及被告販賣第二級毒品安非他命予證人蔡思宗部分提
    起公訴，然與已起訴販賣第一、二級毒品部分分別具有連續
    犯之裁判上一罪關係，本院自得一併審理。被告所犯上開連
    續販賣第一級毒品罪及連續販賣第二級毒品罪，犯意各別，
    犯罪構成要件互殊，應予分論併罰。再被告前因施用毒品案
    件，經原法院就施用第一級毒品部分判處有期徒刑八月，就
    施用第二級毒品部分判處有期徒刑五月，應執行有期徒刑一
    年確定， 於92年7月9日假釋付保護管束，於92年7月12日執
    行完畢等情，有臺灣高等法院被告全國前案紀錄表附卷可佐
    ，茲於五年以內再故意犯本件有期徒刑以上之罪，不論依修
    正前之刑法第47條， 或修正後之刑法第47條第1項之規定，
    均構成累犯，對被告而言並無有利或不利之情形，自不生新
    舊法比較之問題，應逕依修正前之刑法第47條，論以累犯，
    除法定本刑為死刑、無期徒刑部分， 依刑法第65條第1項規
    定不得加重外，餘應依修正前刑法第47條之規定遞加重其刑
    。原審適用毒品危害防制條例第4條第1項、第2項、刑法第2
    條第1項前段、第11條、修正前刑法第56條、 第47條之規定
    ，審酌被告販賣第一、二級毒品之數量非鉅，尚非重大惡極
    ，相較於大量販賣毒品之真正毒梟而言，其對社會秩序與國
    民健康之危害，顯然較不成比例，經衡其犯罪情狀，認被告
    販賣第一、二級毒品部分，縱科以最輕法定本刑，仍嫌過重
    ，在客觀上應足以引起一般人之同情，爰均依刑法第59條之
    規定，酌量減輕其刑，並就有期徒刑、罰金刑部分先加重後
    減輕之。再按被告行為後， 刑法第65條第2項之規定業已修
    正，被告行為後之法律已有變更，比較新舊法之規定，關於
    無期徒刑減輕以舊法第65條第2項對於被告較為有利， 自應
    適用舊法規定。復參以被告僅為圖得一己之利，竟販賣第一
    、二級毒品予他人，戕害他人之健康，然犯後坦承犯行，態
    度良好等一切情狀，分別量處連續販賣第一級毒品部分，處
    有期徒刑十二年；連續販賣第二級毒品部分，處有期徒刑六
    年二月，並定應執行刑為有期徒刑十七年。又被告行為後，
    刑法第51條第5款已修正為不得逾三十年， 與舊法規定之數
    罪併罰定其應執行者不得逾二十年之規定相較，自以舊法之
    規定對行為人較為有利，應依刑法第2條第1項前段之規定，
    適用被告行為時之舊法，定其執行刑，併此指明。公訴意旨
    雖對被告具體求處無期徒刑，但經審酌上情，認對被告處以
    前揭刑責，已足收儆懲之效，求刑意旨，毋寧過重，附此敘
    明。 並說明本件所扣得之安非他命9包（含袋重共16.6公克
    ）、 海洛因7包（淨重0.66公克，包裝重2.50公克），依毒
    品危害防制條例第2條之規定， 分屬第一、二級毒品，不問
    屬於犯人與否， 均應依毒品危害防制條例第18條第1項前段
    規定諭知沒收銷燬之。 扣案分裝袋3包，係被告所有，用以
    分裝海洛因，以供販賣海洛因之用，業據被告陳明在卷，應
    依毒品危害防制條例第19條第1項規定， 宣告沒收。被告販
    賣第一級毒品海洛因予證人吳岡勳、蔡穎澤、張志祥、張文
    瑞、販賣第二級毒品安非他命予證人蔡思宗、李文正，分別
    獲取金錢12萬5000元（證人吳岡勳2000元10次、3000元10次
    共計5萬元；證人蔡穎澤1000元20次、2000元10次共計4萬元
    ；證人張文瑞1500元10次共計1萬5000元；證人張志祥500元
    20次、1000元10次共計2萬元）、1萬7千元 （證人蔡思宗
    1000元3次、3000元2次共計9000元； 證人李文正3000元、
    5000元各1次共計8000元）， 合計所得14萬2000元，應依毒
    品危害防制條例第19條第1項之規定宣告沒收， 如全部或一
    部不能沒收時，以其財產抵償之。其認事用法及量刑，核無
    不合，被告上訴謂原審量刑過重，指摘原判決不當，惟被告
    所犯販賣第一級毒品罪之法定最輕本刑係無期徒刑，所犯販
    賣第二級毒品罪之法定最輕本刑為七年以上有期徒刑，原審
    所處刑責均經依刑法第59條減輕至法定最輕本刑以下，自無
    量刑過重之可言，其上訴為無理由，應予駁回。
三、公訴人雖認被告自92年2月間某日起， 販賣第一級毒品海洛
    因予證人蔡思宗4、5次， 價格500元、1000元不等部分，亦
    涉有販賣第一級毒品海洛因罪嫌。然按犯罪事實應依證據認
    定之，無證據不得認定犯罪事實，刑事訴訟法第154條第2項
    定有明文。而認定不利於被告之事實，須依積極證據，苟積
    極證據不足為不利於被告事實之認定時，即應為有利於被告
    之認定，更不必有何有利之證據。經查：證人蔡思宗於原審
    審理時結證稱：伊之前曾施用第二級毒品安非他命，沒有施
    用過第一級毒品海洛因。伊之前施用之安非他命是跟在庭的
    被告買的等語 （原審96年2月15日筆錄），且證人蔡思宗於
    警詢陳稱：伊是撥打電話號碼0000000000號行動電話給綽號
    「阿俊」之人購買安非他命等語（94年度偵字第2551號偵查
    卷第48頁），於偵查中結證稱：伊所施用的安非他命都是向
    綽號「阿俊」之人購買，都是以電話跟他聯絡，電話中會說
    好伊要的安非他命數量及價格等語（94年度偵字第2551號偵
    查卷第99頁），則證人蔡思宗自警詢、偵查及原審審理時均
    指證其係向被告購買安非他命，並非購買海洛因。雖被告前
    於偵查中陳稱，其曾販賣海洛因予證人蔡思宗云云，然被告
    於原審審理時陳稱：伊應該是販賣安非他命予證人蔡思宗，
    伊有點記不清楚等語 （原審96年2月15日筆錄）。綜上所陳
    ，依現有事證尚無積極證據證明被告有如起訴書所載自92年
    2月間某日起， 曾販賣第一級毒品海洛因予證人蔡思宗之行
    為，且檢察官之舉證未能證明被告有以上販賣海洛因予證人
    蔡思宗之犯行，復查無其他積極證據足資證明被告確有檢察
    官所指此部分之販賣第一級毒品犯行，被告此部分犯罪尚屬
    不能證明，惟公訴意旨認此部分與前揭業經論科之販賣第一
    級毒品犯行有連續犯之裁判上一罪關係，爰不另為無罪之諭
    知，附此說明。
四、據上論斷，應依刑事訴訟法第368條，判決如主文。
本案經檢察官丙○○到庭執行職務。
中　　華　　民　　國　　96　　年　　6 　　月　　7 　　日
　　　　　　刑事第四庭　審判長法　官　洪　耀　宗
　　　　　　　　　　　　　　　法　官  劉　登  俊
                              法　官　陳　欣  安
上列正本證明與原本無異。
如不服本判決應於收受送達後十日內向本院提出上訴書狀，其未
敘述上訴之理由者並得於提起上訴後十日內向本院補提理由書（
須按他造當事人之人數附繕本）。
                              書記官  阮　正　枝
中　　華　　民　　國　　96　　年　　6 　　月　　8 　　日
附錄：
毒品危害防制條例第4條第1、2項
製造、運輸、販賣第一級毒品者，處死刑或無期徒刑；處無期徒
刑者，得併科新臺幣一千萬元以下罰金。
製造、運輸、販賣第二級毒品者，處無期徒刑或七年以上有期徒
刑，得併科新臺幣七百萬元以下罰金。
